【裁判字號】    98,消債抗,67
【裁判日期】    990304
【裁判案由】    更生
【裁判全文】
臺灣桃園地方法院民事裁定            98年度消債抗字第67號
抗  告  人  乙○○原名：崔芝.
上列當事人聲請更生事件，對於民國98年5 月27日本院97年度消
債更字第609 號裁定提起抗告，本院裁定如下：
    主  文
原裁定廢棄。
    理  由
一、本件抗告意旨略以：抗告人雖於原審訊問時當庭表示願以每
    月償還新台幣（下同）1 萬元之還款方案清償債務，惟庭後
    考量抗告人除個人每月必要支出外，尚需扶養2 名未成年子
    女，後抗告人復遭裁員，原有之經濟基礎變更，是先前之提
    議誠未考慮周詳，且抗告人最終並未與最大債權銀行即慶豐
    商業銀行（下稱慶豐商銀）成立任何協議。原裁定僅憑慶豐
    商銀民國97年12月31日之陳報狀片面記載抗告人與之成立協
    商，即認抗告人收入足以支應每月1 萬元之還款方案，無不
    能清償之虞，而未詳加調查，是原裁定駁回抗告人更生之聲
    請，自於法尚有未洽，爰依法提起抗告，請求廢棄原裁定等
    語。
二、按關於更生或清算之程序，除本條例別有規定外，準用民事
    訴訟法之規定，消費者債務清理條例（下稱本條例）第15條
    定有明文。又按認抗告為有理由者，應廢棄原裁定，自為裁
    定，必要時得命原法院或審判長更為裁定，民事訴訟法第49
    2 條亦定有明文。次按債務人與金融機構協商成立者，不得
    聲請更生或清算，但因不可歸責於己之事由，致履行顯有重
    大困難者，不在此限；本條例施行前，債務人依金融主管機
    關協調成立之中華民國銀行公會會員辦理消費金融案件無擔
    保債務協商機制與金融機構成立之協商，準用前項之規定，
    消費者債務清理條例第151 條第5 項、第6 項分別定有明文
    。
三、經查：
（一）抗告人於聲請本件更生前，曾於95年4 月19日依金融主管
      機關協調成立之中華民國銀行公會會員辦理消費金融案件
      無擔保債務協商機制與金融機構成立協商，協商條件為抗
      告人每月應還款新台幣（下同）29,624元，經履行2 期後
      毀諾，而上開協商成立時抗告人之年收入為76,696元，此
      有95年協議書、抗告人之稅務電子閘門財產所得調件明細
      表各1 紙附卷可考。然抗告人於98年6 月30日遭原雇主以
      非自願性解雇失業，其後係以於小豆子童裝店兼職及承接
      零散之保單維生，每月所得僅約21,129元，並提出非自願
      性失業證明文件（通知函）、考核職級異動表、保險業務
      員登錄證、在職證明、彰化銀行存摺、郵政存摺封面及內
      頁等影本各1 紙，復經本院依職權函查抗告人所屬之公司
      回文、報酬明細資料等附件，及抗告人及其受扶養人之稅
      務電子閘門財產所得調件明細表可證，抗告人所稱應屬真
      實。又以其目前每月收入，扣除每月房租7,000 元，及以
      行政院內政部公告之98年度台灣省平均每人每月之最低生
      活費9,829 元作為認定抗告人每月必要生活支出之標準，
      加上其應負擔2 名子女甲○○、林伯儒生活費用之半數，
      合計19,658元【9,829 ＋（9,829 ÷2 ）×2 ＝19,658】
      ，抗告人已無餘款清償債務（21,129－7,000 －19,658＝
      -5,529），是抗告人於98年6 月30日因非自願性失業後，
      其經濟能力顯已無從承擔原先95年成立協商或原審訊問時
      所表示之還款方案，堪認有不可歸責於己之重大事由。
（二）又抗告人於原審97年12月16日訊問時，雖曾當庭表示欲以
      每月1 萬元之還款方案清償債務，復經最大債權銀行慶豐
      商銀表示於上開金額基礎下有成立一致性協商方案之可能
      性後，即交由兩造私下再為磋商。嗣後慶豐商銀提出97年
      12月31日陳報狀表示，該銀行已與抗告人達成協商已無更
      生之必要云云，卻未見兩造提出任何協議證明。復經本院
      於98年10月16日訊問時，抗告人亦表示雖曾收到慶豐商銀
      所寄出之協商方案，然評估後無法與其達成協議等語，足
      認抗告人與慶豐商銀間並無成立任何協議。況依上開慶豐
      商銀之陳報狀所載，慶豐商銀與抗告人所達成者係個別協
      商一致性方案協議，亦即僅係就單一債權人之還款數額之
      協議。然抗告人之債權人除有慶豐商銀外，尚有台北富邦
      商銀、國泰世華商銀、渣打商銀、聯邦商銀、玉山商銀及
      友邦信用卡公司等金融機構，此有抗告人之聯合徵信中心
      當事人綜合信用報告在卷足憑，至該等金融機構是否均與
      債務人達成個別一致性協商，及個別一致協商之總還款數
      額，原審均未予詳查，即以抗告人於訊問時及慶豐商銀之
      陳報推斷抗告人無不能清償債務之虞，遽為不利於抗告人
      之判斷，實有未洽。
（三）綜上，抗告人執以指摘原裁定不當，求予廢棄，非無理由
      ，應予准許。
四、據上論結，本件抗告為有理由，爰依消費者債務清理條例第
    15條、民事訴訟法第492 條，裁定如主文。
中    華    民    國    99    年    3     月    4     日
          民事第三庭  審判長法  官  張天民
                            法  官  陳筱蓉
                            法  官  毛彥程
以上正本係照原本作成。
本裁定不得再抗告。
中    華    民    國    99    年    3     月    5     日
                            書記官  伍幸怡

司法院資訊處製作；財團法人民間司法改革基金會備份。
